臺灣板橋地方法院交通事件裁定　　　　99年度交聲字第2997號
原處分機關　交通部公路總局臺北區監理所
異　議　人
即受處分人　林慶輝
上列異議人即受處分人因違反道路交通管理處罰條例案件，對於
交通部公路總局臺北區監理所中華民國九十九年九月二十四日所
為裁決處分（原處分案號：北監營裁字第裁四０－Ｅ00000
000號），聲明異議，本院裁定如下：
    主  文
異議駁回。
    理  由
一、原處分機關以：異議人即受處分人林慶輝於民國九十九年八
    月十九日上午七時四十分許，駕駛車號４２６－ＺＳ號營業
    貨運曳引車，在新竹縣寶山交流道下縣道，因有「不遵守公
    路機關，依道路交通管理處罰條例第五條規定所發佈命令之
    （臨停於禁行路線）」之違規行為，為新竹縣政府警察局竹
    東分局執勤警員當場攔停舉發，原處分機關依道路交通管理
    處罰條例第六十條第二項第二款規定，裁處罰鍰新臺幣（下
    同）九百元，並依同條例第六十三條第一項第一款（裁決書
    漏載「第一款」，應予補充）規定，記違規點數一點之處分
    。
二、異議意旨略謂：異議人於九十九年八月十九日，駕駛車號４
    ２６－ＺＳ號營業貨運曳引車，行駛至國道三號近寶山交流
    道，發現車況異常，因而下寶山交流道停放路旁檢視，突有
    員警駛近，告知臨停禁行路段，異議人回答員警該路段並未
    設立禁行標誌，員警又告知前方有設立，而依員警舉發地點
    離設立之禁行標示牌尚有五百公尺遠，況異議人僅是下交流
    道檢查車況，即上交流道繼續往南向高速公路前進，並未駛
    入禁行路段，為此聲明異議，請求撤銷原處分云云。
三、按為維護道路交通安全與暢通，公路或警察機關於必要時，
    得就下列事項發布命令：一、指定某線道路或某線道路區段
    禁止或限制車輛、行人通行，或禁止穿越道路，或禁止停車
    及臨時停車。二、劃定行人徒步區；汽車駕駛人，駕駛汽車
    有不遵守公路或警察機關，依第五條規定所發布命令情形，
    而本章各條無處罰之規定者，處九百元以上一千八百元以下
    罰鍰，道路交通管理處罰條例第五條及第六十條第二項第二
    款分別定有明文。又汽車駕駛人違反本條例第六十條第二項
    第二款規定者，除依原條款處罰鍰外，並予記違規點數一點
    之處分，同條例第六十三條第一項第一款亦有明定。
四、經查：
（一）本件異議人林慶輝於九十九年八月十九日上午七時四十分
      許，駕駛車號４２６－ＺＳ號營業貨運曳引車，在新竹縣
      寶山交流道下縣道處，因有「不遵守公路機關，依道路交
      通管理處罰條例第五條規定所發佈命令之（臨停於禁行路
      線）」之違規行為，此有新竹縣政府警察局竹縣警交字第
      Ｅ00000000號舉發違反道路交通管理事件通知單
      影本、新竹縣政府工務局九十九年七月修訂九十九年新竹
      縣轄道路砂石專用車輛行駛路線影本各一紙及現場照片四
      張在卷可稽，並經新竹縣政府警察局竹東分局警員鍾文泰
      於本院調查時到庭證述綦詳，自堪認定。
（二）異議人雖執前開情詞置辯，惟證人鍾文泰於本院調查時到
      庭具結證稱：「當天我執行巡邏及取締砂石車，每天約這
      個時候會有二、三十台的砂石車到我們的寶山地區的棄土
      廠，他們會臨停在寶山交流道的周邊聯絡道附近，因為我
      們有一個新竹縣轄道路砂石專用車輛行駛路線，上面有禁
      行時段，通常是下午的四點到翌日上午九點前及例假日均
      不能行駛，他們會在那邊等這個時段經過後才走，他們會
      停在路邊，等時間開放才行駛，警察會在那邊巡邏，當天
      異議人停的位置在出匝道屬於我們縣轄的道路，如在匝道
      上是屬於國道，我們不會上國道取締，異議人所講的停放
      處跟當天我舉發他的位置一樣，第四張照片路燈旁有一個
      小堤防算匝道口，該路段是屬於寶山交流道的聯絡道，那
      是禁止行駛路線，所以連臨停都不能停，我認為禁行路線
      連臨停都不能停，異議人當時是停在那裡，沒有行駛，往
      前約二十公尺有設一個禁止停車的標誌，該路段應該是管
      制時段都不能行駛，沒有行駛過去就不會停在那裡，他們
      看到我們巡邏過來就會開走，但等我們巡邏車一走，他們
      又會回來，異議人當時車上有載土，他當時沒有跟我說車
      子有壞掉，停在那裡。」等語（見本院九十九年十一月十
      七日訊問筆錄）。審諸證人鍾文泰就本件舉發之經過，於
      本院訊問時到庭結證綦詳如上，其證述過程明確而完整，
      且無不合常情之處，顯見其記憶深刻，應無誤判之情事。
      又警員執行公務時，本身即受有行政懲處責任之監督，且
      其到庭具結作證，更係以刑事責任擔保其證言之真實性，
      而證人鍾文泰與異議人間素不相識，並無任何怨隙，證人
      鍾文泰衡情應無設詞誣陷異議人之理，是證人上開證述內
      容，自堪採信。至異議人另辯稱：「係因行經寶山交流道
      ，因車輛警示燈在亮，才右轉下交流停在路邊，後來熄火
      後重新再開就好了，所以沒有去修」云云。然此情業經證
      人鍾文泰到庭證述「他當時沒有跟我說車子有壞掉，停在
      那裡。」等語所否認，且異議人亦自承事後未有檢修車輛
      ，故本件並無證據證明異議人當時所駕駛之曳引車確有故
      障情事，異議人所辯顯係事徵卸責之詞，難以採信。
（三）異議人又辯稱：其停車之位置沒有超過禁止停車標誌，應
      屬可以停車，標誌再過去之範圍始屬不能停車之位置，而
      依員警舉發地點離設立之禁行標示牌尚有五百公尺遠云云
      。惟前開道路交通管理處罰條例第五條第一款既明訂公路
      或警察機關得發布命令指定某線道路或某線道路區段禁止
      或限制車輛通行；且同法第六十條第二項第二款亦規定汽
      車駕駛人不遵守公路或警察機關依上開規定所發布命令者
      ，即可處以相當之罰鍰；而與同法第六十條第二項第三款
      係規定汽車駕駛人不遵守道路交通標誌、標線、號誌之指
      示者，可處以一定罰鍰之要件不同，可見公路或警察機關
      就特定路段禁止特定車輛通行之限制，僅須發布命令，即
      可發生法律上之效力，不以設置標誌、標線、號誌而告知
      內容為必要。亦即，公路機關依據道路交通管理處罰條例
      第五條第一款所發布之指定道路區段限制車輛命令之調整
      ，此與主管機關依據同條例第四條「駕駛人駕駛車輛或行
      人在道路上，應遵守道路交通標誌、標線、號誌之指示、
      警告、禁制規定，並服從執行交通勤務之警察或依法令執
      行指揮交通及交通稽查任務人員之指揮。」、「前項道路
      交通標誌、標線、號誌之指示、警告、禁制規定、樣式、
      標示方式、設置基準及設置地點等事項之規則，由交通部
      會同內政部定之。」所設標誌之一般禁制效力不可混為一
      談。換言之，縱異議人行經上開路段，未見禁行標誌，並
      不影響新竹縣政府發布新竹縣轄道路砂石專用車輛行駛路
      線所開放砂石車行駛路段及管制時段之法律效力，而不以
      設置標誌、標線、號誌而告知內容為必要。況且該公告內
      容新竹縣政府除以公文函送相關單位，並於縣政府網站公
      告周知，是相關公路或警察機關已盡其告知義務，而異議
      人平日以駕駛營業貨運曳引車為業，本身亦負有查詢且知
      悉相關規範之義務，自不能以其主觀上認為該路段可以臨
      時停車，且未看見禁行標誌，而主張免罰。是異議人確有
      不遵守公路機關依道路交通管理處罰條例第五條規定所發
      布命令（臨停於禁行路線）之違規事實，已如前述，從而
      ，異議人上開所辯，均無足採。
五、綜上所述，本件異議人駕駛之車號４２６－ＺＳ號營業貨運
    曳引車確於前揭時、地有「不遵守公路機關依道路交通管理
    處罰條例第五條規定所發布命令」之違規事由，洵堪認定。
    從而，原處分機關依道路交通管理處罰條例第六十條第二項
    第二款、第六十三條第一項第一款及違反道路交通管理事件
    統一裁罰基準表之規定，裁處異議人罰鍰九百元，並記違規
    點數一點之處分，於法並無任何違誤，量罰亦甚妥適，應予
    維持。本件異議人之異議依前揭各節說明並無理由，應駁回
    之。
據上論斷，應依道路交通管理處罰條例第八十七條第二項，道路
交通事件處理辦法第十八條，裁定如主文。
中    華    民    國   100    年    3     月    4     日
                        交通法庭  法  官  鄭水銓
以上正本證明與原本無異。
如不服本裁定應於送達後五日內向本院提出抗告狀。
                                  書記官  洪紹甄
中    華    民    國   100    年    3     月    4     日